【裁判字號】    96,訴,1805
【裁判日期】    970205
【裁判案由】    偽造貨幣
【裁判全文】
臺灣臺北地方法院刑事判決              96年度訴字第1805號
公  訴  人  臺灣臺北地方法院檢察署檢察官
被      告  甲○○
指定辯護人本院公設辯護人丙○○
上列被告因偽造有價證券案件，經檢察官提起公訴（96年度偵字
第14950 號），本院判決如下：
    主  文
侯興華無罪。
    理  由
一公訴意旨略以：被告侯興華於民國九十六年間某時，在不詳地
  點取得編號B00000000A、B00000000A、B00000000A之偽造百元
  美鈔各一張，竟基於行使之犯意，於九十六年六月二十六日上
  午十一點二十分持前述三張百元美鈔前往臺灣銀行新店分行（
  設臺北縣新店市○○路四五號）兌換新臺幣使用等語，因認被
  告涉犯刑法第二百零一條第二項（經公訴人當庭更正）行使偽
  造有價證券罪。
二犯罪事實應依證據認定之，無證據不得認定犯罪事實，又不能
  證明被告犯罪者，應諭知無罪之判決，刑事訴訟法第一百五十
  四條第二項、第三百零一條第一項分別定有明文。且認定犯罪
  事實所憑之證據，雖不以直接證據為限，間接證據亦包括在內
  ，然無論直接或間接證據，其為訴訟上之證明，須於通常一般
  之人均不致於有所懷疑，而得確信其為真實之程度者，始得據
  之為有罪之認定，倘其證明尚未達到此一程度，而有合理性懷
  疑之存在時，即無從為有罪之認定，此有最高法院七十六年度
  臺上字第四九八六號判例意旨可資參照。又認定不利於被告之
  事實，須依積極證據，苟積極證據不足為不利於被告事實之認
  定時，即應為有利於被告之認定，更不必有何有利之證據（最
  高法院三十年度上字第八一六號判例參照）。
三公訴人認為被告涉犯行使偽造有價證券罪，無非以(1)被告之供
  述，(2)證人乙○○之證述，(3)九十六年六月二十六日上午十一
  點三十分扣押筆錄、扣押物品目錄表、截留偽造變造仿造美金
  券幣通報單，(4)法務部調查局九十六年九月二十六日鑑定書等
  為其論據。被告雖承認於前述時間持扣案偽造百元美鈔三張前
  往臺灣銀行新店分行兌換新臺幣之事實，但否認有行使偽造有
  價證券之犯行，辯稱：其不知扣案百元美鈔三張係偽造等語。
  本院認為：
(一)被告於前述時間持扣案百元美鈔三張前往臺灣銀行新店分行，
  向該行承辦人員乙○○提示請求兌換為新臺幣等情，除據被告
  坦承外，並有扣押筆錄一份可證，且與證人乙○○之證言相符
  應與事實相符。又扣案百元美鈔經法務部調查局鑑定結果，認
  其紙張及印刷特徵均與該局檔存真鈔樣張不符，應係偽造等情
  ，有該局九十六年九月二十六日鑑定書可憑，亦足認屬實。
(二)證人乙○○於本院審理時結證稱：當天被告拿美鈔過來要換成
  新臺幣，其拿到時，因為該張美鈔紙張摸起來比較光滑，色澤
  奇怪，遂懷疑是偽鈔，經過主管、驗鈔機驗過後，確定是偽鈔
  。收到被告交付之美鈔前，沒有發現被告要求兌現美鈔之舉動
  有任何異常，被告拿美鈔要兌換時，有無說什麼話，或請其鑑
  定是否屬實，其已不記得，但其發現是偽鈔時，有對被告講，
  被告說她不知道那是偽鈔，有說像是從家裡拿的，被告覺得有
  點訝異而且很緊張，其認為被告因為不知道是偽鈔，所以很緊
  張。其在臺灣銀行工作十五、十六年，業務上有收過客戶所交
  付包括美鈔之偽鈔，依其實際與客戶應對之經驗判斷，在其尚
  未告訴被告是偽鈔前，被告應該不曉得，因為當其告訴被告美
  金是偽鈔，而被告說她不知道時，有點緊張的神色，與其碰到
  有些客戶跟他說是偽鈔時那種神色自若的情形不同，沒有去算
  過碰過幾次，是因為在櫃臺作久之後的感覺。其一收下美鈔，
  憑經驗感覺紙張很滑，與一般紙鈔卷的紙質不同，而且有請示
  主管，也過不了外幣驗鈔機，如果是一般民眾的話，因為那是
  美金舊版小頭百元鈔券，而且是外幣，它的防偽措施，不像新
  版的美鈔那麼容易看出來，其之所以可以發現那三張紙鈔是偽
  造，是因為工作上的經驗（本院九十七年一月二十三日審判筆
  錄）等語。由證人乙○○以上證言可知，被告持扣案偽造百元
  美鈔前往臺灣銀行新店分行兌換時，在其知悉所持百元美鈔係
  偽造前並無任何異狀，經證人乙○○告知其百元美鈔係偽造之
  情後，則有驚訝之表現，參以一般明知自己所持美鈔係偽造，
  而欲兌換新臺幣者，通常會尋得願意收受偽造美鈔之人與之兌
  換，或持往較無辨識能力之商店使用，應無故意持往識別能力
  極強之臺灣銀行兌換，而使自己置身於隨時可能遭查獲之危險
  中之可能。又被告自承扣案偽造百元美鈔係其自舊衣櫃中發現
  ，則在其從未接受偽鈔辨識訓練，而赫然發現該三張美鈔之情
  形下，應無能力判別係屬偽造，尚難僅因其客觀上有行使之行
  為，即認對扣案美鈔係偽造一節有認識。至被告雖自承腦中有
  稍微想過前述百元美鈔可能係偽鈔，惟一般人於收受紙鈔時，
  多有因紙張老舊、過新、印刷等種種因素，致腦中閃過所持紙
  鈔可能係偽造之懷疑，亦不得僅憑被告有類似想法，遽認其知
  悉扣案美鈔係偽造，而仍持往行使。
(三)綜上所述，公訴人所舉證據既不足以證明被告有起訴書所指前
  述犯行，此外，復查無其他積極證據足證被告涉有行使偽造有
  價證券之行為，不能證明被告犯罪，參照前述說明，依法應為
  無罪之諭知。
四依刑事訴訟法第三百零一條第一項，判決如主文。
本案經檢察官侯靜雯到庭執行職務
中    華    民    國    97    年    2     月    5     日
                  刑事第十五庭  審判長法  官  廖紋妤
                                      法  官  楊台清
                                      法  官  邱蓮華
上正本證明與原本無異。
如不服本判決，應於判決送達後10日內向本院提出上訴狀 (應抄
附繕本)。
                                      書記官  葉宜玲
中    華    民    國    97    年    2     月    5     日


司法院資訊處製作；財團法人民間司法改革基金會備份。
